【裁判字號】    97,訴,347
【裁判日期】    980422
【裁判案由】    違反毒品危害防制條例等
【裁判全文】
臺灣臺東地方法院刑事判決              97年度訴字第347 號
公  訴  人  臺灣臺東地方法院檢察署檢察官
被      告  乙○○
上列被告因違反毒品危害防制條例等案件，經檢察官提起公訴（
97年度偵字第1740、1847號），被告於準備程序中為有罪之陳述
，本院合議庭裁定由受命法官獨任以簡式審判程序進行審理，判
決如下：
    主  文
乙○○明知為禁藥而轉讓，貳罪，均累犯，各處有期徒刑柒月；
又因過失傷害人，累犯，處有期徒刑參月；應執行有期徒刑壹年
貳月。
    犯罪事實
一、乙○○前於民國95年間，因施用第二級毒品，經本院以95年
    度東簡字第363 號判決，判處有期徒刑5 月確定，甫於96年
    4 月19日縮刑期滿執行完畢。詎其仍不知悔改，
（一）於97年2 月27日下午，駕駛車牌號碼P5－8139號自小客車
      ，沿臺東縣臺東市○○路○ 段由北往南方向行駛，嗣於同
      日下午3 時32分許，行經臺東市○○路○ 段與中華路1 段
      719 巷巷口，欲左轉進入中華路1 段719 巷時，明知汽車
      行經交叉路口左轉彎時，應距交岔路口30公尺前顯示方向
      燈或手勢，換入內側車道或左轉車道，行至交岔路口中心
      處左轉；又轉彎車應讓直行車先行，且駕駛車輛應注意車
      前狀況及兩車併行之間隔，並隨時採取必要之安全措施，
      而依當時天氣為晴、日間有自然光線、路面乾燥、無缺陷
      、無障礙物，並無不能注意之情事，竟疏未注意及此，貿
      然自外側慢車道左轉，適有丙○○騎乘車牌號碼IWO-092
      號重機車（下稱乙車），自左後方沿臺東市○○路○ 段由
      北往南方向，於行經該交叉路口時，亦疏未注意超速行駛
      ，甲車因而不慎碰撞乙車，致丙○○受有腦挫傷合併蜘蛛
      網膜下出血及腦內出血之傷害。
（二）又明知安非他命為毒品危害防制條例所列之第二級毒品，
      亦為行政院衛生署公告禁止使用之藥品，屬於藥事法所規
      定之禁藥，不得持有及轉讓，竟基於轉讓安非他命之犯意
      ，於97年（起訴書誤載為96年）2 月27日後某日下午3 時
      許，在友人曾俊榮位於臺東縣臺東市○○街221 號住處內
      ，以自己將安非他命置於玻璃球內燒烤，並吸食其煙霧後
      ，任由曾俊榮將剩餘之安非他命煙霧吸食完畢之方式，無
      償轉讓第二級毒品安非他命予曾俊榮1 次。再於3 至5 日
      後之某日晚上8 時許，復另行基於轉讓安非他命之犯意，
      在曾俊榮上開住處，以相同方式無償轉讓安非他命予曾俊
      榮1 次。
  二、案經乙○○自首暨被害人丙○○訴由臺東縣警察局臺東分
      局報告及臺東縣警察局移送臺灣臺東地方法院檢察署檢察
      官偵查起訴。
    理  由
壹、程序事項
    本件被告乙○○所犯者，均非死刑、無期徒刑、最輕本刑為
    3 年以上有期徒刑之罪或高等法院管轄第一審案件，其於準
    備程序進行中，先就被訴事實為有罪之陳述，經法官告知其
    簡式審判程序之旨，並聽取公訴人、被告之意見後，本院爰
    依刑事訴訟法第273 條之1 第1 項之規定，裁定由受命法官
    獨任以簡式審判程序進行審理。
貳、實體事項
一、認定犯罪事實所憑之證據及理由
（一）轉讓第二級毒品安非他命部分
      此部分犯罪事實業據被告乙○○於警詢、偵查及本院審理
      時均坦承不諱，核與證人曾俊榮於偵訊時之證述相符，復
      有慈濟大學濫用藥物檢驗中心檢驗總表、監聽譯文各1 份
      附卷可稽，足認被告之自白與事實相符，應可採信。
（二）過失傷害部分
  １、此部分犯罪事實業據被告乙○○於警詢、偵查及本院審理
      時均坦承不諱，核與證人即告訴人丙○○於警詢時證述之
      情節相符，道路交通事故現場圖、道路交通事故調查報告
      表（一）、（二）各1 份，以及車禍現場照片20張等在可
      考；又本件交通事故導致證人即告訴人丙○○受有腦挫傷
      合併蜘蛛網膜下出血及腦內出血之傷害，亦有診斷證明書
      1 份在卷可查，足認被告之自白與事實相符，應可採信。
  ２、按汽車行駛時，駕駛人應注意車前狀況及兩車併行之間隔
      ，並隨時採取必要之安全措施；又汽車行駛至交岔路口，
      左轉彎時，應距交岔路口30公尺前顯示方向燈或手勢，換
      入內側車道或左轉車道，行至交岔路口中心處左轉，並不
      得占用來車道搶先左轉；轉彎車應讓直行車先行，道路交
      通安全規則第94條第3 項、第102 條第5 款、第7 款分別
      定有明文。查被告為領有駕駛執照之合格駕駛人，有汽車
      駕駛人查詢資料1 紙附卷可查，其行經前揭路口時，自應
      履行上開行車義務；且當時天氣為晴、日間有自然光線、
      路面乾燥、無缺陷、無障礙物，並無不能注意之情事，亦
      有上開道路交通事故調查報告表（一）1 紙附卷可稽，顯
      見並無不能注意之情事，而被告竟疏未注意，以致駕車撞
      擊證人即告訴人丙○○所騎乘機車，並導致其受有上開傷
      害，足徵被告確有過失，且其過失與證人即告訴人丙○○
      之傷害結果間亦具有相當因果關係。
（三）綜上所述，本案事證明確，被告上開犯行均可認定，應依
      法論科。
二、論罪科刑
（一）按「安非他命」雖係毒品危害防制條例第2 條第2 項第2
      款所規定之「第二級毒品」，但其亦屬於藥事法所稱之「
      禁藥」。而明知為禁藥而轉讓者，藥事法第83條亦定有處
      罰明文，故行為人明知為禁藥即「安非他命」而轉讓予他
      人者，除成立毒品危害防制條例第8 條第2 項之「轉讓第
      二級毒品罪」外，亦構成藥事法第83條第1 項之「轉讓禁
      藥罪」，此係屬同一犯罪行為而同時有二種法律可資處罰
      之「法條（規）競合」情形，應依「重法優於輕法」、「
      後法優於前法」等法理，擇一處斷。而毒品危害防制條例
      第8 條第2 項轉讓第二級毒品罪之法定本刑為「6 月以上
      5 年以下有期徒刑，得併科新臺幣70萬元以下罰金」，93
      年4 月21日修正、同年月23日施行之藥事法第83條第1 項
      轉讓禁藥罪之法定本刑則為「7 年以下有期徒刑，得併科
      新臺幣500 萬元以下罰金」。故行為人轉讓安非他命之情
      節（亦即其轉讓之數量及對象），如無應依毒品危害防制
      條例第8 條第6 項及第9 條之規定加重其刑至二分之一之
      情形，則修正後藥事法第83條第1 項之罪之法定本刑，顯
      較毒品危害防制條例第8 條第2 項之罪之法定本刑為重，
      依前述「重法優於輕法」之法理，應優先適用藥事法第83
      條第1 項之規定處斷。查被告係於自己施用第二級毒品後
      ，將剩餘毒品轉讓予證人曾俊榮，其轉讓之數量衡情應未
      達到加重其刑標準之10公克數量（行政院依毒品危害防制
      條例第8 條第6 項所定之轉讓持有毒品加重其刑之數量標
      準第2 條參照），是核被告就犯罪事實一（一）所為，係
      犯藥事法第83條第1 項之轉讓禁藥罪；犯罪事實一（二）
      所為，係犯刑法第284 條第1 項前段之過失傷害罪。起訴
      書雖認犯罪事實一（一）應成立毒品危害防制條例第8 條
      第2 項轉讓第二級毒品罪，然公訴人已於本院審理時，當
      庭更正起訴法條為藥事法第83條第1 項，是本院自無庸變
      更起訴法條，併此敘明。又被告所犯上開三罪，犯意個別
      、行為互異，應分論併罰。
（二）被告前有如事實欄所載之論罪科刑執行情形，此有臺灣高
      等法院被告前案紀錄表1 份附卷可考，其於有期徒刑執行
      完畢後，5 年以內故意再犯本案有期徒刑以上之罪，為累
      犯，應依刑法第47條第1 項之規定加重其刑。又按刑法第
      62條自首規定所謂之發覺，固非以有偵查犯罪權之機關或
      人員確知其人犯罪無誤為必要，而於對其發生嫌疑時，即
      得謂為已發覺；但此項對犯人之嫌疑，仍須有確切之根據
      得為合理之可疑者，始足當之，若單純主觀上之懷疑，要
      不得謂已發生嫌疑，最高法院72年台上字第641 號判例可
      資參照。經查，就犯罪事實一（二）部分，被告於肇事後
      ，未經有偵查權之公務員或機關發覺其犯嫌前，在醫院向
      到場警員坦承肇事之事實，有上開臺東縣警察局道路交通
      事故肇事人自首情形紀錄表1 紙在卷可按，揆諸上開判例
      意旨，堪認被告係於有偵查犯罪職權公務員未發覺犯罪前
      ，自首過失傷害犯行，而接受裁判，爰依刑法第62條前段
      之規定減輕其刑。就前開刑之加重、減輕，並依刑法第71
      條第1 項之規定，先加後減之。
（三）爰審酌被告之智識程度、家庭及經濟狀況、犯罪之動機、
      方法，及其無償轉讓禁藥之行為，已助長禁藥之流通，影
      響國民健康安全，然其轉讓之數量非鉅，犯罪情節尚非重
      大等情；復考量上開行車事故發生的原因、被害人丙○○
      所受損害、被告違反注意義務之程度、過失之比例、犯後
      立即留下協助救護被害人，惟迄未與被害人達成民事和解
      等情，兼衡其犯後坦承全部犯行之態度等一切情狀，分別
      量處如主文所示之刑，並定其應執行之刑，以示懲儆。
據上論斷，依刑事訴訟法第273 條之1 第1 項、第299 條第1 項
前段，藥事法第83條第1 項，刑法第284 條第1 項前段、第11條
前段、第47條第1 項，第62條前段，第51條第5 款、第71條第1
項，刑法施行法第1 條之1 ，判決如主文。
本案經檢察官甲○○到庭執行職務
中    華    民    國    98    年     4    月    22    日
                  刑事第四庭    法  官  李俊彬
以上正本證明與原本無異。
如不服本判決應於收受送達後10日內向本院提出上訴書狀，並應
敘述具體理由；其未敘述上訴理由者，應於上訴期間屆滿後20日
內向本院補提理由書（均須按他造當事人之人數附繕本）。「切
勿逕送上級法院」。告訴人或被害人對於本判決如有不服，請書
具不服之理由狀，請求檢察官上訴者，其上訴期間之計算係以檢
察官收受判決正本之日期為準。
                                 書記官  陳昭穎
中    華    民    國    98    年    4     月    22    日
附錄本案論罪科刑法條
藥事法第 83 條第 1項：
明知為偽藥或禁藥，而販賣、供應、調劑、運送、寄藏、牙保、
轉讓或意圖販賣而陳列者，處七年以下有期徒刑，得併科新臺幣
五百萬元以下罰金。
刑法第284 條第1 項：
因過失傷害人者，處 6 月以下有期徒刑、拘役或 5 百元以下罰
金，致重傷者，處1 年以下有期徒刑、拘役或5 百元以下罰金。


司法院資訊處製作；財團法人民間司法改革基金會備份。
